臺灣高等法院民事判決　　　　　　　　99年度保險上字第39號
上　訴　人　森秀美
訴訟代理人　森仲紹先
被上訴人　　富邦產物保險股份有限公司
法定代理人　石燦明
訴訟代理人　翁豐榮
上列當事人間請求給付保險金等事件，上訴人對於中華民國99年
8月11日臺灣板橋地方法院 99年度保險字第13號第一審判決提起
上訴，本院於中華民國100年3月29日言詞辯論終結，判決如下：
    主    文
原判決關於駁回上訴人後開第二項之訴部分，及該部分假執行之
聲請，與訴訟費用之裁判均廢棄。
被上訴人應給付上訴人新台幣佰萬陸仟柒佰肆拾元，及其中
新台幣貳佰柒拾萬元部分自民國九十八年三月二十一日起，其中
新台幣拾萬肆仟元部分自民國九十九年九月二十四日起，均至
清償日止按年息百分之十計算之利息。
其餘上訴駁回。
第一、二審訴訟費用由被上訴人負擔。
本判決命被上訴人給付部分，於上訴人以新台幣壹佰萬貳仟元供
擔保後得假執行，但被上訴人如以新台幣佰萬陸仟柒佰肆拾
元為上訴人預供擔保，得免為假執行。
    事實與理由
一、本件上訴人起訴主張：
（一）上訴人於民國（ 下同）97年1月11日與被上訴人訂立十全
      大補意外傷害險之富邦產物傷害保險契約（下稱系爭契約
      ）， 保險期間自97年1月12日凌晨0時起至98年1月12日凌
      晨0時止，傷害保險死亡與殘廢金額最高為新臺幣（ 下同
      ）300萬元。上訴人於97年7月27日凌晨睡覺時翻身不小心
      跌落床下，頭部遭受碰撞致顱腦內出血，顱腦內出血傷口
      導致身體抽搐，於97年7月27日上午7時許送往財團法人徐
      元智先生醫藥基金會附設亞東紀念醫院（下稱亞東醫院）
      急救，經醫師診斷為外傷性腦內出血與外傷性癲癇症，出
      院時主治醫師診斷為嚴重頭部外傷合併多處腦內出血與創
      傷後癲癇，其間曾因傷勢嚴重，急診醫師尚開立病危通知
      單、主治醫師向中央健康保險局（下稱健保局）申請重大
      傷病以便免部分負擔。送醫急救當日即緊急開刀施行頭顱
      切開術摘除腦內的血腫，放置顱內壓監測器後，入住加護
      病房，97年8月5日再轉入呼吸加護病房至97年8月27日 ，
      再轉入普通病房至97年9月9日出院為止，住加護病房共計
      32日，普通病房共計13日， 再加上住院3日以上的慰問金
      、救護車與急診費用被上訴人應理賠161,500元。 上訴人
      於97年11月28日備齊系爭契約約定文件後，向被上訴人申
      請理賠， 被上訴人固於77日後之98年2月13日給付此部分
      理賠， 惟未依保險法第34條第1項規定於上訴人備齊文件
      後之15日內給付， 上訴人仍得依保險法第34條第2項請求
      遲延62日按週年利率10%計算之利息2,743元。
（二）又上訴人因本件意外，已達系爭契約之殘廢程度與保險金
      給付表（下稱殘廢程度表）註1-1(2)、註15-1規定之神經
      障害項目第1-1-2項次所示：「 中樞神經系統機能之病變
      ，致終身不能從事任何工作，日常生活需人扶助者。」之
      殘廢程度，依系爭契約保險金理賠給付比例為保險金額30
      0萬元之90%即270萬元，上訴人於98年2月13日檢具所需文
      件與診斷書向被上訴人申請殘廢理賠，被上訴人表示須另
      附亞東醫院的甲種診斷證明書與身心障礙檢查鑑定資料方
      可決定是否理賠，上訴人於98年3月5日檢附上開被上訴人
      指定資料後，被上訴人竟以不符規定為由拒絕給付殘廢理
      賠，上訴人自得請求此部分殘廢給付，並自98年3月1日起
      至清償日止按週年利率10%計付遲延利息。
（三）上訴人於97年9月9日出院後隔日於元德診所進行復健治療
      ，除發現日常生活起居等需要他人照顧外，尚發現上訴人
      兩上肢肩關節有活動上的障礙，經過該診所診斷後並於診
      斷書記載「兩側肩關節前舉90度，後舉15度」。另經亞東
      醫院復健科複診確認兩上肢肩關節的主動關節活動度各為
      ：「前舉90度、後舉20度、側舉75度，雙上肢肌力約第三
      級」，上開二醫療院所之診斷均未達行政院衛生署頒訂之
      「身心障礙等級」表定之標準，上肢關節活動度中左右肩
      關節部分正常值均為「前舉180度、後舉60度」 兩者數值
      相加則肩關節部分總和240度之一半即120度，加上兩上肢
      肌力約略達到第三級，是依殘廢程度表註1-1(8)、註9-3(
      2)、註15-1規定，已經達到該表之上肢─上肢機能障害項
      目第8-3-9項次之「兩上肢肩、及腕關節中， 各有一大關
      節永久遺存顯著運動障害者」之殘廢程度，依系爭契約其
      理賠額度為最高額度300萬之40%即120萬。 惟依系爭契約
      第7條第2項前段殘廢保險金給付約定，如上訴人因同一意
      外傷害事故致成附表所列二項以上殘廢程度時，被上訴人
      給付各該項殘廢保險金之和， 最高以保險金額即300萬元
      為限， 上訴人上開請求神經障害之殘廢理賠已達270萬元
      ，故此部分上肢機能障害部分之殘廢給付僅就所剩30萬元
      部分請求。又上訴人因該意外傷害事故導致安裝氣切管部
      分，於98年5月11日入院拔除，98年5月12日出院， 共計2
      日，依系爭契約約定， 為同一事故住院普通病房部分1日
      為2千元，此次住院二日，故理賠金為4千元，上述兩項金
      額合計304,000元。上訴人於98年 9月8日提出該項理賠申
      請，被上訴人於98年10月拒絕理賠，被上訴人未依保險法
      第34條規定，在上訴人交齊文件後的15日內給付保險金，
      故遲延利息應自98年9月24日起至清償日止， 按週年利率
      10%計算等情，並聲明 ：(一)被上訴人應給付上訴人3,006,
      743元，及其中270萬元自98年3月1日起至清償日止，另其
      中304,000元自98年9月24日起至清償日止，均按週年利率
      10%計算之利息。(二)願供擔保，請准宣告假執行。
二、被上訴人則以：
（一）依兩造系爭保險第2條承保範圍約定「 被保險人於本契約
      有效期間內，因遭受意外傷害事故，致其身體蒙受傷害而
      致殘廢或死亡時，本公司依照本契約之約定，給付保險金
      。前項所稱意外傷害事故，指非由疾病引起之外來突發事
      故」，就意外傷害或死亡之定義，係採原因說，亦即必須
      導致傷害或死亡之外界原因係出於意外者，方屬意外事故
      ，若結果出於意外而原因非出於意外者，仍非意外傷害或
      死亡。故所謂意外傷害事故，須為外來，即必須引起事故
      之原因係出於自身以外之事故，且須為突發，即外在環境
      急速的變化，以致不可預期或出於預料之外，始足當之。
      因此該突發之事故須由外界原因所觸發，即非因被保險人
      本身已存在可得預料或查知之原因，而危險之發生具有偶
      發或不可預期之意外，方可認為屬於系爭契約書所約定之
      保險事故，被上訴人始負給付保險金之責任。本件上訴人
      所受之傷害，經被上訴人向亞東醫院調閱上訴人醫療紀錄
      出院病歷摘要，其中診斷欄係記載「Severe head injury
      with contusional hemorrhage of left parietal lobe
      and acute su bduralhemorrhage over left F-Pregions
      （頭部外傷挫傷與左頂骨頂葉腦硬膜下出血）以及Hyper-
      tention（高血壓）and old cerebrovascular accident
      （腦中風）。」主訴欄記載「left limbs weakness then
      falling down……（左側手腳無力致跌落）」，與上訴人
      於理賠申請書上所述「睡覺時翻身跌落使頭部遭受碰撞…
      …」有極大差異，且病史欄記載「had the past history
      of hypertension and old CVA with regularmedical
      control for 1-2 years（有高血壓及腦中風病史，已持
      續服藥控制1至2年），According to her family，she
      suffered from left limbs weakness then falling
      down……（病人家屬告知係因左側手腳無力致跌落）。」
      均無從認係意外所引發之傷害事故。
（二）上訴人前曾於98年 4月29日就此理賠爭議向財團法人保險
      事業發展中心（下稱保發中心）申訴，經保發中心調處委
      員會組成法律、保險、醫療等專家調查後作成決議，以上
      訴人於投保前即95年9月7日即曾因「尾核頭部併腦室內出
      血」至亞東醫院住院治療，依電腦斷層掃描影像顯示，上
      訴人腦部有「腦萎縮、腦室擴大、水腦症」等現象，另97
      年7月27日電腦斷層掃描影像顯示， 除有硬腦膜下腔出血
      外，尚可見更明顯的腦萎縮與水腦症，且合併雙側額葉白
      質變化、右側基底核陳舊性缺血性中風等變化，以上影像
      學符合「血管性失智症」典型表現；次由上訴人97年 7月
      27日急診病歷記載主治醫師病歷紀錄，與上訴人過往病史
      、事故當日症狀觀之，尚難謂上訴人於97年 7月27日入院
      治療符合傷害保險條款「意外傷害事故」之約定為由，調
      處結果為「難謂被保險人係因意外傷害事故導致身體遺有
      障害，本委員會無法建議富邦產物給付傷害保險之殘廢保
      險金。」等語。 且上訴人於97年1月11日簽訂系爭契約時
      於要保書告知事項欄第3條第1、2款 勾選未曾因高血壓及
      腦中風等疾病接受治療、診斷或用藥，然經被上訴人向亞
      東醫院調閱原告就醫紀錄當中顯示上訴人自95年 9月27日
      至97年6月20日間持續因高血壓及腦中風疾病回診治療 ，
      上訴人於就診期間投保卻未據實說明。是依上訴人所提事
      證、保發中心調處委員會調處結果與上開所提醫療紀錄，
      無法證明上訴人所指事故為系爭保險條款之承保範圍，被
      上訴人無法依約賠付，其請求並無理由等語，資為抗辯。
三、原審判決駁回上訴人之訴及其假執行之聲請，上訴人不服提
    起上訴，其上訴聲明為：(一)原判決廢棄。(二)被上訴人應給付
    上訴人270萬元及自98年 3月1日起至清償日止按年息百分之
    十計算之利息。 (三)被上訴人應給付上訴人304,000元及自98
    年9月24日起至清償日止按年息百分之十計算之利息。 (四)被
    上訴人應給付上訴人2,743元 。(五)第一、二審訴訟費用由被
    上訴人負擔。(六)第二、三、四項聲明願供擔保，請准宣告假
    執行。被上訴人答辯聲明為：上訴駁回，第二審訴訟費用由
    上訴人負擔。
四、本件經依民事訴訟法第463條準用同法第270條之1 第1項第3
    款規定，整理兩造不爭執事項並協議兩造簡化爭點為：
（一）兩造不爭執事項：
  １、上訴人於97年 1月11日與被上訴人訂立十全大補意外傷害
      險之富邦產物傷害保險契約（下稱系爭契約），約定保險
      期間自97年1月12日凌晨0時起至98年1月12日凌晨0時止，
      傷害保險死亡與殘廢金額最高為新臺幣（ 下同）300萬元
      ， 同一意外傷害事故之緊急救護費用合計以2,500元為限
      ，住院保險金每日2,000元，住院三日以上慰問金5,000元
      。
  ２、上訴人於97年7月27日上午7時許因頭部遭受碰撞致顱腦內
      出血，送往亞東醫院急救，經醫師入院診斷為外傷性腦內
      出血與外傷性癲癇症，當日即緊急開刀施行頭顱切開術摘
      除腦內的血腫，放置顱內壓監測器後，入住加護病房，97
      年8月5日再轉入呼吸加護病房至97年8月27日， 再轉入普
      通病房至97年9月9日出院。 嗣又於98年5月11日入院拔除
      氣切管，98年5月12日出院。
  ３、亞東醫院上訴人醫療紀錄出院病歷摘要之入院診斷欄記載
      「1.Severe head injury with contusional hemorrhage
      of left parietal lobe and acute subdural
      hemorrhage over left F-P regions。2.Hypertention
      and old cerebrovascular accident」，主訴欄記載「
      left limbs weakness then fallingdown……，」，病史
      欄記載「This 53-years- oldwoman had the past
      history of hypertension andold CVA with regular
      medical control for 1-2 years. According to her
      family，she suffered from leftlimbs weakness then
      falling down at………」
  ４、上訴人於97年11月28日齊備契約約定文件向被上訴人申請
      理賠，經被上訴人於98年2月13日給付住院保險金、住院3
      日以上的慰問金、救護車與急診費用共161,500元。
  ５、上訴人於98年2月13日以其因本件意外， 已達系爭契約之
      殘廢程度與保險金給付表（ 下稱殘廢程度表）註1-1(2)
      、註15-1規定之神經障害項目第1-1-2項次所表示之：「
      中樞神經系統機能之病變，致終身不能從事任何工作，日
      常生活需人扶助者」之殘廢程度，向被上訴人申請殘廢保
      險金270萬元，及於98年 3月5日補提亞東醫院身心障礙鑑
      定表及甲種診斷證明書，惟經被上訴人以不符規定拒絕理
      賠。
  ６、上訴人另於98年9月8日以其上肢關節經元德診所診斷為「
      兩側肩關節前舉90度，後舉15度」，及亞東醫院評估為「
      前舉90度、後舉20度、側舉75度，雙上肢肌力約第三級」
      ，合於殘廢程度表8-3-9，及其因本件事故安裝之氣切管
      ，於98年5月11日入院拔除，98年5月12日出院，向被上訴
      人申請理賠殘障給付30萬元及住院保險金4,000元， 亦為
      被上訴人所拒。
  ７、兩造理賠之爭議，經財團法人保險事業發展中心保險申訴
      調處委員會調處結果，認由本案資料觀之，尚難謂被保險
      人係因意外傷害事故致身體遺有障害，無法建議被上訴人
      給付傷害保險之殘廢保險金。
（二）兩造爭點：
  １、上訴人所受傷害，是否係兩造系爭保險契約約定之意外事
      故所造成？
  ２、被上訴人應否依兩造系爭保險契約殘廢程度表神經障害項
      目第1-1-2項規定， 給付上訴人90%即270萬元之殘廢保險
      金及其利息？
  ３、被上訴人應否依兩造系爭保險契約殘廢程度表上肢機能障
      害項目第8-3-9項規定， 給付上訴人30萬元之殘廢保險金
      及其利息？
  ４、上訴人可否請求拔除氣切管，住院二日之住院保險金及其
      利息？
  ５、上訴人可否請求被上訴人已給付161,500元保險金部分 ，
      自97年12月14日起至98年 2月13日止按年息百分之十計算
      之利息？
五、茲就上開爭點，析述本院得心證之理由如下：
（一）查兩造系爭契約第2條約定：「本契約有效期間， 因遭受
      意外傷害事故，致其身體蒙受傷害而致殘廢或死亡，本公
      司依照本契約約定給付，保險金。前項所稱意外事故，指
      非由疾病引起之外來突發事故。」，有傷害保單條款在卷
      可稽（見原審卷第11頁），可認本件附加之保險契約其性
      質上係屬意外傷害保險。而按意外傷害保險乃相對於健康
      保險，健康保險係承保疾病所致之損失；意外傷害保險則
      在承保意外傷害所致之損失。人之傷害或死亡之原因，其
      一來自內在原因，另一則為外在事故（意外事故）。內在
      原因所致之傷害或死亡，係指被保險人因罹犯疾病、細菌
      感染、器官老化衰竭等身體內部因素所致之傷害或死亡；
      至外來事故（意外事故），則係指內在原因以外之一切事
      故而言，其事故之發生為外來性、偶然性，而不可預見，
      除保險契約另有特約不保之事項外，意外事故均屬意外傷
      害保險所承保之範圍（ 最高法院95年度台上字第327號判
      決意旨照）。又按保險法第131條所稱之意外傷害， 乃指
      非由疾病引起之外來突發事故所致者而言。該意外傷害之
      界定，在有多數原因競合造成傷殘或死亡事故之情形時，
      應側重於「主力近因原則」，以是否為被保險人因罹犯疾
      病、細菌感染、器官老化衰竭等身體內在原因以外之其他
      外來性、突發性(偶然性)、意外性(不可預知性)等因素作
      個案客觀之認定，並考量該非因被保險人本身已存在可得
      預料或查知之外在因素，是否為造成意外傷殘或死亡事故
      之主要有效而直接之原因( 即是否為其重要之最近因果關
      係)而定（ 最高法院94年台上字第1816號判決意旨參照）
      。
（二）本件上訴人主張其於97年 7月27日清晨睡覺時因翻身而不
      小心跌落床下，頭部遭受碰撞致顱內出血，導致身體抽搐
      ，於97年7月27日上午7時許送往亞東醫院急救，經醫師診
      斷為外傷性腦內出血與外傷性癲癇症，其所受傷害係意外
      事故所造成等情，業據其提出亞東醫院診斷證明書為證（
      見原審卷第19號），被上訴人雖以保發中心調處結果，抗
      辯上訴人97年7月27日非因意事故所致之傷害就醫。 查保
      發中心保險申訴調處委員會調處結果認：「四、查被保險
      人95年9月7日曾因『尾核頭部併腦室內出血』至亞東紀念
      醫院住院治療，依電腦斷層掃描影像顯示，被保險人腦部
      有『腦萎縮、腦室擴大、水腦症』等現象； 另97年7月27
      日電腦斷層掃描影像顯示，除有硬腦膜下腔出血外，尚可
      見更明顯的腦萎縮與水腦症，且合供雙側額葉白質變化、
      右側基底核陳舊性缺血性中風等變化，以上影像符合『血
      管性失智症』典型表現。五、次查， 被保險人97年7月27
      日至97年9月9日之病歷資料， 97年7月27日急診病歷記載
      『入院主訴：家屬代訴…今日上午口齒不清，左側肢體無
      力抽搐，跌落地』，病史記錄『slurred speech this
      morning,legt hem iparesis（構音困難， 左側肢體無力
      ）』，主治醫師迴診病歷記錄『sudden onset of
      seizure; seizure→head injury（突發性癲癇， 疑癲癇
      發作導致頭部外傷）』。依上述病歷資料記載、被保險人
      過往病史（多次出血或缺血性腦中風）、事故當日症狀（
      口齒不清與肢體抽搐無力在先，跌倒在後）等觀之，尚難
      謂被保險人97年 7月27日因『1.嚴重頭部外傷合併多處腦
      內出血。2.創傷後癲癇』住院治療係符合傷害保險條款『
      意外傷害事故（非由疾病引起之外來突發事故）』」，固
      有保發中心98年 6月26日保調字第0980001360號函在卷足
      憑（見原審卷第106至107頁）。惟保發中心保險申訴調處
      委員會雖為保險理賠爭議之調處機構，但其究非專業醫療
      單位，不宜逕以其調處意見而為認定。而經本院檢附上開
      保發中心函及上訴人於亞東醫院及元德診所之病歷，並請
      兩造合意之行政院國軍退除役官兵輔導委員會臺北榮民總
      醫院（以下稱臺北榮民總醫院）鑑定結果認：「(一)查頭部
      外傷合併腦出血，易導致腦神經細胞功能異常，造成神經
      不正常放電，因而導致癲癇。(二)依據亞東醫院病歷記載，
      上訴人森秀美並無癲癇病史，門診定期領藥紀錄也未見癲
      癇用藥，亞東醫院此次出院病歷摘要及診斷書皆顯示上訴
      人該次住院原因為嚴重頭部外傷合併多處腦內出血與創傷
      後癲癇，足證2008年 7月27日應為意外受傷致發病而非原
      有病症引起。」，有臺北榮民總醫院100年2月14日北總神
      字第1000 003279號函在卷可稽（見本院卷第58頁）， 查
      臺北榮民總醫院為我國內聲譽卓著醫療水準高超之醫院，
      其所為鑑定意見，自可據為認定本件上訴人所受傷害是否
      為意外事故造成之依據。而本院既已將保發中心上開調處
      意見函檢送臺北榮民總醫院併為鑑定之參考，而為臺北榮
      民總醫院所不採，被上訴人據上開保發中心之調處意見，
      抗辯上訴人97年7月27日非因意外事故所致之傷害就醫 ，
      即無可取。
（三）又上訴人於亞東醫院97年 7月27日急診病歷雖記載「入院
      主訴：家屬表口齒不清，左側肢體無力，有撞到臉部右臉
      血腫」（原審卷第118頁）， 另亞東醫院出院病歷摘要之
      入院診斷欄亦記載：「1.Severe head injury with
      contusional hemorrhage of left parietal lobe and
      acute subdural hemorrhage over left F-P regions。
      2.Hypertention and old cerebrovascular accident」
      ，主訴欄記載「left limbs weakness then fallingdown
      ……，」，病史欄記載「This 53-years- oldwoman had
      the past history of hypertension andold CVA with
      regular medical control for 1-2 years. According
      to her family，she suffered from left limbs
      weakness then falling down at 07:58 on Jul.27,2008
      ………」（見原審卷第101頁）， 惟「上訴人頭部外傷是
      從床上跌下來造成的，是上訴人自己爬起來，是到吃早餐
      的時候發作」、「我媽說她因翻身從床上跌到地上，床的
      高度大約到膝蓋，頭撞到地板，她從地上爬起來繼續睡覺
      ，到早上吃早餐才開始抽搐」、「上訴人跌倒了二次，第
      一次是從床上跌下來，第二次是發作以後又跌倒。我跟醫
      生說『口齒不清，左側肢體無力抽搐，跌落地』是第二次
      的跌倒」等語，已據上訴人訴訟代理人即上訴人之子陳明
      在卷（見本院卷第32頁背面至第33頁），難認上訴人是因
      先發病而致跌倒，被上訴人以上訴人於亞東醫院97年 7月
      27日之急診病歷及出院病歷摘要之記載，抗辯上訴人係先
      發病而致跌倒云云，應非可取。本件上訴人既無癲癇病史
      ，且頭部外傷合併腦出血，又易導致腦神經細胞功能異常
      ，造成神經不正常放電，因而導致癲癇，上訴人經臺北榮
      民總醫院鑑定結果，既認上訴人97年 7月27日應為意外受
      傷致發病而非原有病症引起，上訴人主張其所受傷害係意
      外事故造成，應屬可採。
（四）本件上訴人所受傷害，係意外事故造成，已如前述，而上
      訴人因本件傷害，已達系爭契約之殘廢程度與保險金給付
      表（下稱殘廢程度表）註1-1(2)、註15-1規定之神經障害
      項目第1-1-2項次所表示之：「 中樞神經系統機能之病變
      ，致終身不能從事任何工作，日常生活需人扶助者」之殘
      廢程度，為被上訴人所不爭（見本院卷第33頁），而對於
      「中樞神經系統機能之病變，致終身不能從事任何工作，
      日常生活需人扶助者」之殘廢程度，被上訴人依廢程度與
      保險金給付表約定，應給付保險金額90%之保險金， 有殘
      廢程度與保險金給付表在卷可稽（見原審卷第17頁），則
      上訴人請求被上訴人依上開殘廢程度與保險金給付表，給
      付300萬元保險金額之90%，即270萬元之殘廢保險金， 即
      非無據。另上訴人之上肢關節經元德診所診斷為「兩側肩
      關節前舉90度，後舉15度」，複經亞東醫院評估為「前舉
      90度、後舉20度、側舉75度，雙上肢肌力約第三級」，合
      於殘廢程度表8-3-9等情，已據上訴人提出元德診所98年6
      月22日診斷證明書，及亞東醫院98年7月4日診斷證明書為
      證（見原審卷第42頁），並為被上訴人所不爭（見本院卷
      第33頁）， 而對於殘廢程度表項次8-3-9「兩上肢肩、肘
      及腕關節中，各有二大關節永久遺存顯著運動障害者」之
      殘廢程度，被上訴人依殘廢程度與保險金給付表約定，應
      給付保險金額40%之保險金， 有殘廢程度與保險金給付表
      在卷可稽（見原審卷第17頁），惟系爭契約第7條第2項前
      段規定「因同一意外傷害事故致成附表所列二項以上殘廢
      程度時，本公司給付各該項殘廢保險金之和，最高以保險
      金額為限」（見原審卷第11頁）。本件系爭契約之保險金
      額為300萬元， 而上訴人上開請求神經障害之殘廢保險金
      額已達270萬元，上訴人主張其就此部分上肢機能障害 ，
      尚可請求殘廢保險金30萬元（300萬－270萬＝30萬），亦
      非無據。
（五）按保險人應於要保人或被保險人交齊證明文件後，於約定
      期限內給付賠償金額。無約定期限者，應於接到通知後15
      日內給付之。保險人因可歸責於自己之事由致未在前項規
      定期限內為給付者，應給付遲延利息年利一分。保險法第
      34條定有明文。查上訴人已於98年 2月13日向被上訴人申
      請殘廢保險金270萬元，及於98年 3月5日補提亞東醫院身
      心障礙鑑定表及甲種診斷證明書，有理賠申請書、診斷證
      明書、上訴人個人新種保險理賠應備文件暨簽收單，身心
      障礙者鑑定表，及被上訴人簽章之簽收單在卷可稽（見原
      審卷第28至38頁），依上規定，被上訴人應於收受上訴人
      申請後15日內給付，逾期應給付按年利一份計算之遲延利
      息，惟被上訴人以上訴人之申請不符規定拒絕理賠，為兩
      造所不爭，則被上訴人自應於上訴人備齊證明文件後15日
      之翌日起負遲延責任。則上訴人主張被上訴人應給付此部
      分殘廢理賠金270萬元及自上訴人備齊證明文件後 15日之
      翌日， 即98年3月21日起起至清償日按年息百分之十計算
      之利息，非無理由。另上訴人就肢體關節活動障害部分，
      已於98年9月8日向被上訴人申請殘廢保險金30萬元，為兩
      造所不爭，並有理賠申請書、診斷證明書、被上訴人個人
      新種保險理賠應備文件暨簽收單，及被上訴人簽章之簽收
      單在卷可稽（見原審卷第41至47頁），則上訴人主張被上
      訴人就此部分，應自98年 9月24日起至清償日止按年息百
      分之十計付遲延利息，亦為可取。
（六）被上訴人雖以臺北榮民總醫院鑑定意見第三、四項認上訴
      人關節活動情形無法推斷是否為本次事故造成，抗辯上訴
      人之關節活動障害不必然是本件事故所造成云云。惟查，
      上訴人如為意外跌倒，則被上訴人不爭執上訴人之情況即
      符合殘廢程度表1-1-2及8-3-9之情形等情，已據被上訴人
      陳明在卷（見本院卷第33頁）。且按意外傷害保險契約之
      受益人請求保險人給付保險金，雖應證明被保險人係因意
      外事故而受傷害，惟受益人如證明該事故確已發生，且依
      經驗法則，其發生通常係外來、偶然而不可預見者，應認
      其已盡證明之責。於此情形，保險人如抗辯其非屬意外，
      自應就其抗辯之事實負證明之責，始符合舉證責任分配之
      原則（最高法院96年台上字第28號判決意旨參照）。本件
      臺北榮民總醫院鑑定意見雖載「(三)所附亞東醫院病歷中，
      2006年9月8日至2006年9月21日之出院病歷摘要， 無法得
      知此次出院病人神經功能狀況，由2008年 7月27日前之門
      診紀錄亦無法得知上訴人本次事故發生前之神經功能狀況
      ，故難以推斷上訴人高度神經障害是否為此次事故造成。
      (四)上訴人之關節活動情形，並無事故之資料可供比較，無
      法推斷是否為本次事故造成」」等語（見本院卷第58頁）
      ，惟上訴人於本次事故前之病歷資料既無上訴人有神經障
      害或肢體關節活動障害之紀錄，可認上訴人於本件事故前
      並無神經及肢體活動障害之問題，被上訴人復未舉證上訴
      人於本件事故後，曾遭遇其他事故或因其他原因致成神經
      及肢體關節活動障害，則上訴人主張其神經及肢體關節活
      動障害係因本件事故造成，應屬非虛。又保發中心依調處
      意見函載上訴人雖於95年間曾因「尾核頭部併腦室內出血
      」住院法療，電腦斷層掃描影像顯示上訴人腦部有「腦萎
      縮、腦室擴大、水腦症」等現象，97 年7月27日電腦斷層
      掃描影像顯示，除有硬腦膜下腔出血外，尚可見更明顯的
      腦萎縮與水腦症，且合併雙側額葉白質變化、右側基底核
      陳舊性缺血性中風等變化，以上影像學符合「血管性失智
      症」典型表現（見原審卷第106頁），縱認屬實， 然在有
      多數原因競合造成傷殘之情形時，應側重於「主力近因原
      則」，即造成傷殘之主要有效而直接之原因。本件上訴人
      係因跌倒引發導致外傷性腦內出血及外傷性癲癇症，已如
      前述，上訴人如未跌倒當不致於因嚴重頭部外傷而致外傷
      性腦內出血及引發外傷性癲癇症，則意外跌倒自為造成上
      訴人神經及肢體關節活動障害之主要有效而直接之原因，
      被上訴人抗辯之神經及肢體關節活動障害不必然是本件事
      故所造成云云，並無足取。
（七）又查上訴人因系爭意外事故入院治療， 於97年8月15日行
      氣管切開術，嗣上訴人於98年5月11日入院拔除氣切管 ，
      於98年5月12日出院，有98年6月23日亞東醫院診斷證明書
      在卷可稽（見原審卷第44頁）。而系爭契約約定住院保險
      金為每日2,000元，為兩造所不爭， 則上訴人主張其住院
      兩日，依約請求被上訴人給付住院保險金4,000元， 應為
      可取。上訴人已於98年9月8日向被上訴人申請殘廢保險金
      30萬元，有理賠申請書、診斷證明書、被上訴人個人新種
      保險理賠應備文件暨簽收單，及被上訴人簽章之簽收單在
      卷可稽（見原審卷第44至47頁），依保險法第34條規定，
      被上訴人應於收受上訴人申請後15日內給付，逾期應給付
      按年利一分計算之遲延利息，惟被上訴人以上訴人之申請
      不符規定拒絕理賠，為兩造所不爭，則上訴人主張被上訴
      人應給付此部分住院保險金4,000元及自98年9月24日起至
      清償日按年息百分之十計算之利息，應為可採。
（八）末查上訴人因本件意外事故， 於97年7月27日至亞東醫院
      急診入院治療並施行頭顱切開術摘除腦血腫，並放置顱內
      壓監測器後，入住加護病房，97年8月5日再轉入呼吸加護
      病房至97年8月27日， 再轉入普通病房至97年9月9日出院
      為止，共計住加護病房32日，住普通病房13日，再加上住
      院3日以上的慰問金、 救護車與急診費用被上訴人應理賠
      161,500元。 上訴人於97年11月28日備齊系爭契約約定文
      件後，向被上訴人申請理賠，被上訴人嗣於77日後之98年
      2月13日給付此部分理賠等情，為兩造所不爭， 並個人新
      種保險理賠申請書、個人新種保險理賠應備文件暨簽收單
      、被上訴人簽章之簽收單，及被上訴人公司匯款通知單在
      卷可稽（見原審卷第23至27頁），被上訴人既於接到上訴
      人申請後77日始給付保險金，而未依保險法第34條規定於
      接到申請後15日內給付，則上訴人主張被上訴人就遲延之
      62日部分， 應依保險法第34條第2項規定按年息百分之十
      計算付遲延利息2,743元（161,500x10%x62/ 365=2,743）
      ，亦為可取。
（九）被上訴人雖以上訴人於就醫期間投保，並就書面詢問未據
      實說明，且上訴人訴訟代理人自承系爭契約要保書係其代
      上訴人填寫後交上訴人簽名，又上訴人訴訟代理人本身亦
      為保險從業人員，卻不向其任職之保險公司投保，且上訴
      人於95年9月8日送醫急診時，依病歷記載已二日未進食，
      應已無法自理生活，惟其99年5月24日起訴狀及99年9月15
      日上訴狀上均有其簽名，令人費解，請求將上訴人之簽名
      送請刑事警察局鑑定云云。 查上訴人於97年1月11日與被
      上訴人簽訂系爭保險契約時，固未於要保書內詳細敘明其
      過去就醫情形，惟被上訴人並未主張解除契約（見本院卷
      第86頁），則兩造系爭契約自屬存在。而上訴人確有向其
      訴訟代理人任職之南山人壽保險股份有限公司投保並獲理
      賠，有保險單、保險金申請書、保險金理賠通知書等件在
      卷可考（見本院卷第98至144頁）。 又上訴人於本件事故
      後，雖致高度神經障害及肢體關節活動障害，但其為維持
      生命必要之日常生活活動，僅之一部分需他人扶助，且其
      肢體關節活動為「兩上肢肩關節主動關節活動度各為前舉
      90 度、後舉20度、側舉75度」， 非為維持持生命必要之
      日常生活活動全部無法自理，其上肢關節亦非完全無法活
      動或無法書寫，而未進食之原因不一而足，非必出於無法
      自理生活，上訴人既有子女同住，更不致因無法自理生活
      而未進食，被上訴人以此質疑上訴人簽名之能力，請求鑑
      定核無必要，併此敘明。
六、綜上所述，本件上訴人主張其所受傷害係意外事故造成，為
    可採，被上訴人抗辯上訴人所受傷害非意外事故所致，為無
    可取。從而，上訴人本於兩造系爭保險契約及保險法第34條
    規定，請求被上訴人給付3,006,743元，及其中270萬元部分
    自98年3月21日起，304,000元部分自98年 9月24日起均至清
    償日止，按年息百分之十計算之利息之範圍內，為有理由，
    應予准許。逾此所為請求，為無理由，應予駁回。又上訴人
    勝訴部分，兩造分別陳明願供擔保為准、免假執行之宣告，
    經核均無不合，爰分別酌定擔保金額准許之。至於上訴人敗
    訴部分，其假執行之聲請失所附麗，應併予駁回。原審就上
    開應准許部分，為上訴人敗訴之，並駁回其假執行之聲請，
    尚有未洽，上訴意旨求予廢棄改判，為有理由，爰由本院予
    以廢棄改判如主文第二項所示，並為准、免假執行之宣告。
    至於上訴人之請求不應准許部分，原判決為上訴人敗訴之判
    決，並駁回其假執行之聲請，經核於法並無不合，上訴意旨
    求予廢棄改判，為無理由，應駁回其上訴。
七、本件事證已臻明確，兩造其餘之攻擊防禦方法及所提證據，
    經審酌後認均無礙判決之結果，爰不予一一論述。
八、據上論結，本件上訴為一部有理由，一部無理由，依民事訴
    訟法第450條、第449條第1項、第79條、第463條、第390條
    第2項、第392條第2項，判決如主文。
中    華    民    國   100    年    4     月    12    日
                    民事第三庭
                        審判長法  官  林敬修
                              法  官  黃豐澤
                              法  官  張靜女
正本係照原本作成。
如不服本判決，應於收受送達後20日內向本院提出上訴書狀，其
未表明上訴理由者，應於提出上訴後20日內向本院補提理由書狀
（均須按他造當事人之人數附繕本）上訴時應提出委任律師或具
有律師資格之人之委任狀；委任有律師資格者，另應附具律師資
格證書及釋明委任人與受任人有民事訴訟法第466條之1 第1項但
書或第2項（詳附註）所定關係之釋明文書影本。 如委任律師提
起上訴者，應一併繳納上訴審裁判費。
中    華    民    國   100    年    4     月    12    日
                              書記官  蕭麗珍
附註：
民事訴訟法第466條之1（第1項、第2項）：
對於第二審判決上訴，上訴人應委任律師為訴訟代理人。但上訴
人或其他法定代理人具有律師資格者，不在此限。
上訴人之配偶、三親等內之血親、二親等內之姻親，或上訴人為
法人、中央或地方機關時，其所屬專任人員具有律師資格並經法
院認為適當者，亦得為第三審訴訟代理人。